【裁判字號】    94,訴,2612
【裁判日期】    950127
【裁判案由】    違反稅捐稽徵法
【裁判全文】
臺灣高雄地方法院刑事判決              94年度訴字第2612號
公  訴  人  臺灣高雄地方法院檢察署檢察官
被      告  甲○○
上列被告因違反稅捐稽徵法案件，經檢察官聲請簡易判決處刑（
93年度偵緝字第1293 號），經本院認為不應而改依通常程序審
理，嗣本院訊問被告後，因被告就其被訴犯罪事實為有罪之陳述
，經詢問被告及檢察官之意見後，合議庭裁定由受命法官依簡式
審判程序獨任審理，並判決如下：
    主  文
甲○○共同意圖為自己不法之所有，以詐術使人將本人之物交付
，處有期徒刑月，如易科罰金，以佰元折算壹日；又公司負
責人為納稅義務人以詐術逃漏稅捐，處有期徒刑月，如易科罰
金，以佰元折算壹日；應執行有期徒刑伍月，如易科罰金，以
佰元折算壹日。
    事  實
一、甲○○於民國87年間，於徵得不知情之謝嘉雄同意後，以謝
    嘉雄之名義向耿聰圻（由王繩華擔任名義出租人）承租設於
    高雄市鹽埕區○○○路247 號號5 樓「仙蒂股份有限公司」
    （以下簡稱仙蒂公司，招牌為紅鶴ＫＴＶ，乃有女陪侍之Ｋ
    ＴＶ酒店），租賃期限自87年11月1 日起迄88年10月31日止
    ，並由甲○○負責經營而為實際負責人。甲○○明知仙蒂公
    司係納稅義務人，依法應於消費者消費結帳時，開立統一發
    票，如消費者係持信用卡刷卡結帳，亦應於帳單簽名後，開
    立統一發票交付消費者，相關交易均應一併按期申報營業銷
    售額，而菸酒買賣之商行，如經臺灣菸酒公賣局核發菸酒零
    售商許可證或洋菸酒代售許可證，且販售之菸酒價格符合菸
    酒公賣局之規定售價者，即可免徵營業稅，竟為貪圖一時之
    利益，經張誠泰（另案審理中）遊說後，與張誠泰共同基於
    逃漏稅捐之犯意，由張誠泰提供以「駿士商行」（登記營業
    地址：高雄市○○區○○街85號3 樓，由蔡茂坤擔任名義負
    責人，於87年8 月14日向高雄市建設局申請以菸酒批發業為
    其主要營業項目，並於同年9 月間向美商美銀賓旭信用卡股
    份有限公司臺北分公司、臺灣美國運通國際股份有限公司及
    聯合信用卡處理中心簽訂特約商店合約，成為信用卡特約商
    ，而自該等發卡銀行取得刷卡機及空白簽帳單）名義申請之
    特約商代號分別為0000-000000-0 及00000000000 之刷卡機
    共2 臺放置在仙蒂公司，而使前往仙蒂公司消費之顧客，就
    餐飲及服務等費用刷卡付費時，即使用上開「駿士商行」之
    刷卡機刷卡付費，致前述發卡銀行誤以為該等消費顧客均係
    向「駿士商行」所為消費性融資，於扣除信用卡手續費後，
    將刷卡金額悉數撥付予「駿士商行」，再由張誠泰扣除部分
    佣金後，將所餘款項交予甲○○，期間仙蒂公司以「駿士商
    行」名義刷卡請款金額共計新臺幣（下同）15,139,506元，
    使得仙蒂公司雖有該等營利所得，卻均無庸列帳向稅捐單位
    申報課稅，致甲○○所經營之仙蒂公司因此詐術而逃漏稅捐
    達720,929 元，足以生損害於聯合信用卡中心、發卡銀行對
    評估撥款風險之正確性及稅捐機關核課稅捐之正確性。
二、案經法務部調查局南部地區機動工作組及高雄市調查處移送
    臺灣高雄地方法院檢察署檢察官偵查起訴。
    理  由
一、本件被告甲○○所涉為死刑、無期徒刑、最輕本刑為3 年以
    上有期徒刑以外之罪，被告於準備程序進行中就被訴事實為
    有罪之陳述，由受命法官告知簡式審判程序之要旨並聽取其
    與公訴人之意見，經被告同意適用簡式審判程序後，本院亦
    認無不得或不宜改依簡式審判程序進行之處，爰依刑事訴訟
    法第273 條之1 第1項、第284 條之1 規定，本院合議庭裁
    定本件由受命法官獨任進行簡式審判程序，合先敘明。
二、上開事實，業據被告於本院審理時坦承不諱，核與證人莊志
    銘、王繩華、謝嘉雄、蔡茂坤所證述之情節大致相符，復有
    仙蒂公司相關登記資料（高雄市稅捐稽徵處鹽埕分處營利事
    業變更登記查簽表、高雄市政府營利事業登記案件聯合作業
    審核表、營利事業統一發證設立變更登記申請書、仙蒂公司
    股東名冊、委託書、高雄市稅捐稽徵處新開營業人訪問卡、
    營業人復業登記查簽表、高雄市政府營利事業復業申請書）
    、駿士商行相關登記資料（高雄市稅捐稽徵處苓雅分處營利
    事業設立登記查簽表、新開業營業人訪問卡、委託書、營利
    事業登記證、高雄市政府營利事業登記案件聯合作業審核表
    、營利事業統一發證設立登記申請書、高雄市政府工務局使
    用執照）、荷商荷蘭銀行收單業務處89年9月22日89荷消收
    字第1022號函、美銀賓旭公司特約商店合約書、駿士商行台
    北銀行高雄分行活期存款存摺及第一商業銀行活期存款存摺
    、授權書、高雄市稅捐稽徵處苓雅分處88年信用卡交易請款
    資查核輔導清冊、轉帳授權書暨取消禁止背書轉讓切結書、
    高雄市稅捐稽徵處苓雅分處87、88年信用卡交易請款資查核
    輔導清冊在卷可憑，本件事證明確，被告犯行堪以認定。
三、核被告甲○○所為，係犯刑法第339 條第1 項之詐欺取財罪
    、稅捐稽徵法第41條、第47條第1 款之詐術逃漏稅捐罪。被
    告與張誠泰之間，就上開詐欺取財犯行，有犯意聯絡與行為
    分擔，為共同正犯。又公司為法人，公司負責人為自然人，
    二者在法律上並非同一人格主體，公司負責人為公司之代表
    ，其為公司所為之行為，應由公司負責，故公司負責人為公
    司以不正當方法逃漏稅捐，因納稅義務人為公司，所犯稅捐
    稽徵法第41條之罪，犯罪或受罰主體仍應為公司，而非公司
    負責人個人，僅因公司於事實上無從擔負自由刑之責任，基
    於刑事政策之考量，故同法第47條第1 款遂將納稅義務人之
    公司應處徒刑之規定，轉嫁於公司負責人，是公司負責人依
    該條款而適用徒刑之處罰，乃屬代罰性質，並非因其本身之
    犯罪而負行為責任。另刑法第55條所規定之牽連犯，必須同
    一人犯一罪而其方法或結果行為另犯他罪，必同一犯罪主體
    之2 個以上犯罪行為間，具有目的與方法或目的與結果之關
    係，始得具裁判上一罪之價值，而從一重處斷，為處斷上之
    一罪。公司負責人為納稅義務人之公司以詐術逃漏稅捐，既
    非稅捐稽徵法第41條之犯罪或受罰主體，僅依同法第47條第
    1 款之規定，代替公司受徒刑之處罰，自與本身為犯罪主體
    所犯其他罪名間，不具牽連犯關係，故被告所犯上開詐術逃
    漏稅捐罪及詐欺取財罪間，即無方法與結果之牽連關係可言
    ，應分論併罰。公訴人雖未引用刑法第339 條第1 項之詐欺
    罪條文，惟於起訴事實欄中已明確記載詐領信用卡消費款項
    之事實，該部分業經起訴，本院自應予以審理，附此敘明。
    爰審酌被告為貪圖一時之利益，逃漏稅捐，嚴重影響發卡銀
    行之權益，且破壞國家課徵稅捐之正確性，迄今復尚未完納
    所逃漏之稅款，實屬不該，惟念其犯後坦承犯行，態度良好
    等一切情狀，酌情分別量處如主文所示之刑，並均諭知易科
    罰金之折算標準，及定其應執行之刑。
據上論斷，應依刑事訴訟法第273 條之1 第1 項、第299 條第1
項前段、稅捐稽徵法第47條第1 款、第41條、刑法第11條前段、
第28條、第339 條第1 項、第41條第1 項前段、第51條第5 款，
罰金罰鍰提高標準條例第1 條前段、第2 條，判決如主文。
本案經檢察官乙○○到庭執行職務。
中    華    民    國    95    年    1     月    27    日
                  刑事第十四庭 法  官  謝  雨  真
以上正本證明與原本無異。
如不服本判決，應於判決送達後10日內，向本院提出上訴狀。
中    華    民    國    95    年    1     月    27    日
                               書記官  許  麗  珠


司法院資訊處製作；財團法人民間司法改革基金會備份。
